臺灣高雄地方法院民事判決　九十三年度簡上字第八二號
　　上　訴　人　丙○○
　　被上訴　人　甲○○○○○○.
　　　　　　　　乙○○
當事人間請求債務人異議之訴事件，上訴人對於民國九十三年二月六日本院九十二年
度鳳簡字第一０六一號第一審判決提起上訴，本院民國九十三年八月六日言詞辯論終
結，判決如下：
    主  文
上訴駁回。
第二審訴訟費用由上訴人負擔。
    事  實
一、被上訴人主張：上訴人持有被上訴人各於民國八十三年五月二十日及三十一日簽
    發面額同為新臺幣（下同）七十二萬元之本票二張（下稱系爭本票），向本院聲
    請獲八十四年三月二日八十四年度票字第一八八八號准予強制執行裁定（下稱系
    爭本票裁定），嗣被上訴人對之提起確認本票債權不存在之訴，雙方於八十四年
    六月七日成立訴訟上和解。然上訴人竟執系爭本票裁定聲請換發債權憑證後，於
    九十二年十月三日持之向本院聲請對被上訴人強制執行，因其請求權時效已逾五
    年，發生妨害事由，爰依強制執行法第十四條第二項規定，提起債務人異議之訴
    ，請求撤銷本院九十二年度執字第四七０三一號（下稱本件執行）所為之強制執
    行程序。於本院求駁回上訴。
二、上訴人則以：系爭本票債權雖成立訴訟上和解，但被上訴人只給付八千元後即行
    蹤不明，尚餘三萬二千元之債務未還甚為明確；若不然，為何持系爭本票裁定聲
    請仍獲准本件執行查封被上訴人之財產在案，而未被駁回，當屬合法等語置辯。
    於是上訴聲明：廢棄原判決，駁回被上訴人在第一審之訴。
三、查，上訴人執被上訴人所簽發之系爭本票裁定，於八十四年五月間聲請本院換發
    債權憑證，再於九十二年十月三日持以聲請本件執行查封被上訴人之財產鑑價中
    ，目前程序尚未終結之事實，已經調本件執行卷核閱無訛，兩造不爭執。按「強
    制執行法第二十七條所稱之債權憑證，係指執行法院發給債權人收執，俟債務人
    如有財產再行執行之憑證而言。債權人於取得債權憑證後，雖可無庸繳納執行費
    用再行聲請強制執行，但該債權憑證之可以再行強制執行乃溯源於執行法院核發
    債權憑證前債權人依強制執行法第四條第一項所列各款取得之原執行名義。是．
    ．．提起債務人異議之訴，債務人祇須主張消滅或妨礙債權人請求之事由，係發
    生於該具既判力之《原執行名義》成立之後者，即得為之．．．初與該事由是否
    發生在《債權憑證》成立之後無涉。又消滅時效因開始執行行為或聲請強制執行
    而中斷；時效中斷者，自中斷之事由終止時，重行起算，民法第一百二十九條第
    二項第五款及第一百三十七條第一項固分別定有明文，惟消滅時效完成後，如債
    權人依原執行名義或債權憑證聲請法院再行強制執行時，亦不生中斷時效或中斷
    事由終止重行起算時效之問題，債務人自非不得對之提起債務人異議之訴，以排
    除該執行名義之執行」最高法院八十九年度台上字第一六二三號判決要旨參照，
    是故受理執行之法院自無權以此實體事由而駁回本件執行之聲請，亦屬當然，此
    觀同院五十八年台抗字第二三０號判例要旨所示「執行法院對於當事人聲請強制
    執行，除其不具備強制執行之法定要件者，應以裁定駁回其聲請外，應即開始進
    行，．．．」見解自明。而查，上訴人係以八十四年三月二日系爭本票裁定所換
    發之債權憑證，於九十二年十月間聲請本件執行，前後相距已達八年之久，其原
    執行名義即系爭本票權利之行使顯逾票據法第二十二條第一項「票據上之權利：
    對．．．本票發票人，自到期日起算．．．三年間不行使，因時效而消滅。」及
    民法第一百三十七條第三項「經確定判決或其他與確定判決有同一效力之執行名
    義所確定之請求權，其原有消滅時效期間不滿五年者，因中斷而重行起算之時效
    期間為五年。」等規定，顯超過五年期間而未行使；從而，被上訴人依強制執行
    法第十四條第二項規定「執行名義無確定判決同一之效力者，於執行名義成立前
    ，如有債權不成立或消滅或妨礙債權人請求之事由發生，債務人亦得於強制執行
    程序終結前提起異議之訴。」以系爭本票請求權已罹五年期間時效消滅，發生妨
    害請求事由，於程序終結前對執行債權人即上訴人提起債務人異議之訴，請求撤
    銷本件執行，原審因此而為上訴人敗訴之判決，依上說明，於法有據。
四、上訴人另稱系爭本票之原因關係是來自於被上訴人所欠之車租或車損請求權，與
    本件債務人異議之訴旨在排除系爭本票裁定之執行名義執行力無關，原非本院可
    審酌；何況，此類請求權分依民法第一百二十六條及一百九十七條規定，時效期
    間亦不超過五年，若聲請執行，亦生時效消滅之問題，併此敘明。上訴論旨指摘
    原判決違背法令，聲明廢棄，為無理由，自應駁回。
五、據上論結，本件上訴為無理由，依民事訴訟法第四百三十六條之一第三項、第四
    百四十九條第一項、七十八條規定，判決如主文。
中　　　華　　　民　　　國　　九十三　　年　　　八　　　月　　 三十 　　日
                                          民事鳳山庭
~B審判長法官
~B法　　　官
~B法　　　官
正本係照原本作成。
本判決不得上訴。
中　　　華　　　民　　　國　　九十三　　年　　　八　　　月　　 三十 　　日
~B法院書記官　鍾錦祥
